臺灣新北地方法院刑事判決
111年度簡上字第35號
上  訴  人  臺灣新北地方檢察署檢察官
被      告  張世宗



                    （現另案在法務部矯正署臺北監獄臺北分監執行中）
上列上訴人因被告妨害名譽案件，不服本院中華民國110年12月9
日110年度簡字第4643號第一審刑事簡易判決（原聲請簡易判決
處刑案號：臺灣新北地方檢察署110年度偵緝字第3434號），提
起上訴，本院管轄之第二審合議庭判決如下：
    主  文
上訴駁回。
    事實及理由
一、本院合議庭審理結果，認原審判決之認事、用法及量刑均無
    不當，應予維持，是本案關於事實、證據、理由及所犯法條
    ，均引用第一審刑事簡易判決書之記載（詳如附件，含檢察
    官聲請簡易判決處刑書）。
二、檢察官依告訴人吳松桓之請求提起上訴，其上訴意旨略以：
    被告張世宗犯後未能與告訴人達成和解，經檢警多次傳喚亦
    未到庭，足認其犯後態度難謂良好，且衡以告訴人刑事聲請
    上訴狀所檢附之類似案件判決為比較，原審量處之刑似屬過
    輕，難認原判決量刑妥適等語。
三、經查：
㈠、按量刑之輕重，係事實審法院得依職權自由裁量之事項，茍
    已斟酌刑法第57條各款所列情狀而未逾越法定刑度，則不得
    遽指為違法；又刑罰之量定屬法院自由裁量之職權行使，但
    仍應審酌刑法第57條所列各款事由及一切情狀，為酌量輕重
    之標準，並非漫無限制，在同一犯罪事實與情節，如別無其
    他加重或減輕之原因，下級法院量定之刑，亦無過重或失輕
    之不當情形，則上級法院對於下級法院之職權行使，原則上
    應予尊重（最高法院72年台上字第6696號判例、85年度台上
    字第2446號判決意旨參照）。
㈡、原審判決認被告所犯為刑法第309條第1項之公然侮辱罪，並
    於量刑時，已具體審酌被告僅因與告訴人間之行車糾紛，竟
    以「幹你娘」、「機掰」等言語侮辱告訴人，誠屬不該；兼
    衡被告之犯罪動機、目的、手段、智識程度、家庭經濟狀況
    ，以及於原審判決時尚未與告訴人達成和解、調解或取得告
    訴人原諒（嗣於本院審理時已達成調解，詳如後述），以及
    其犯後態度等一切情狀，量處罰金新臺幣（下同）3,000元
    ，如易服勞役，以1,000元折算1日，足認原審量刑時已詳酌
    刑法第57條各款所列情形，並具體說明量刑之理由，亦無逾
    法定刑度或濫用裁量權致違反比例原則之情形；至被告雖於
    偵查中曾經檢、警傳喚未到庭，然衡情被告未到庭之原因本
    屬多端，或有逃避刑責故意不到庭者，亦有因住所搬遷未收
    到傳票而不知到庭者，難以此認定被告犯後態度不佳，又告
    訴人之「刑事聲請上訴狀」固檢附多篇另案公然侮辱判決，
    主張本案原審量刑相對於其他案件有過輕之情形，然不同案
    件，縱屬係同一類型之犯罪，因犯罪行為人不同，犯罪情節
    相異，犯罪所生之危險及損害亦不盡相同，原審量刑既已審
    酌全案之犯罪情狀而為整體綜合之觀察，並已斟酌刑法第57
    條各款所列情狀，其刑之量定並未逾越公平正義之精神，客
    觀上亦不生量刑輕重之裁量權濫用，自不得逕行比附援引他
    案判決之量刑情形，指摘本案量刑失當而違背罪刑相當原則
    。
㈢、末查，考量被告已於本院審理中與告訴人達成調解，此有本
    院調解筆錄1份在卷可參（見本院簡上卷第120之1至120之2
    頁），堪認被告已有彌補其所生損害之意，更無檢察官上訴
    意旨所指犯後未與告訴人和解、態度不佳之情形。從而，檢
    察官上訴意旨指摘原審量刑過輕，為無理由，應予駁回。
據上論斷，應依刑事訴訟法第455條之1第1項、第3項、第368條
、第373條，判決如主文。
本案經檢察官葉育宏聲請簡易判決處刑、檢察官游淑惟到庭執行
職務。
中　　華　　民　　國　　111 　年　　9 　　月　　 1　　日
                  刑事第八庭  審判長法  官  楊仲農
　　　　　　　　　　　　　　　　　　
　　　　　　　　　　　　　　　　　　法  官  林翠珊
　　　　　　　　　　　　　　　　　　
　　　　　　　　　　　　　　　　　　法  官  陳盈如
上列正本證明與原本無異。
不得上訴。

                                    書記官  黃仕杰
中　　華　　民　　國　　111 　年　　9 　　月　　1 　　日
附錄本案論罪科刑法條全文：
中華民國刑法第309條
公然侮辱人者，處拘役或9千元以下罰金。
以強暴犯前項之罪者，處1年以下有期徒刑、拘役或1萬5千元以
下罰金。
【附件】
臺灣新北地方法院刑事簡易判決
                                     110年度簡字第4643號
聲　請　人　臺灣新北地方檢察署檢察官
被　　　告　張世宗  男（民國00年0月00日生）
                    身分證統一編號：Z000000000號
                    住新北市○○區○○○街000巷0弄0號4樓
                    居新北市○○區○○○街000巷0弄0號3樓
                    （限制住居地址）
上列被告因妨害名譽案件，經檢察官聲請以簡易判決處刑（110
年度偵緝字第3434號），本院判決如下：
    主  文
張世宗犯公然侮辱罪，處罰金新臺幣參仟元，如易服勞役，以新
臺幣壹仟元折算壹日。
    事實及理由
一、本件犯罪事實、證據暨應適用法條，除證據並所犯法條欄一
    第1行「告訴人之指訴」，補充為「告訴人於警詢及偵查中
    之指訴」外，餘均引用如附件檢察官聲請簡易判決處刑書之
    記載。
二、爰依刑法第57條規定，以行為人之責任為基礎，審酌被告僅
    因與告訴人間之行車糾紛，竟以聲請所指之言語侮辱告訴人
    ，誠屬不該；兼衡被告之犯罪動機、目的、手段，智識程度
    、家庭經濟狀況，未能與告訴人達成和（調）解或取得原諒
    ，以及其犯後態度等一切情狀，量處如主文所示之刑，並諭
    知易服勞役之折算標準。
三、依刑事訴訟法第449條第1項前段、第3項、第454條第2項，
    刑法第309條第1項、第42條第3項前段，刑法施行法第1條之
    1第1項，逕以簡易判決處刑如主文。
四、如不服本判決，得於判決送達之日起20日內向本院提出上訴
    狀，上訴於本院第二審合議庭（須附繕本）。
中　　華　　民　　國　　110 　年　　12　　月　　9 　　日
                  刑事第二十六庭  法  官  黎錦福
上列正本證明與原本無異。
                                  書記官　羅采蘋　　　　
中　　華　　民　　國　　110 　年　　12　　月　　9 　　日
 附錄本案論罪科刑法條全文：
中華民國刑法第309條
公然侮辱人者，處拘役或9千元以下罰金。
以強暴犯前項之罪者，處1年以下有期徒刑、拘役或1萬5千元以
下罰金。
 附件：
臺灣新北地方檢察署檢察官聲請簡易判決處刑書
                                   110年度偵緝字第3434號
    被　　　告　張世宗　男　20歲（民國00年0月00日生）
                        住新北市○○區○○○街000巷0弄0
                          號4樓
                        居新北市○○區○○○街000巷0弄0
                          號3樓
                        國民身分證統一編號：Z000000000號
上列被告因妨害名譽案件，業經偵查終結，認宜以簡易判決處刑
，茲將犯罪事實及證據並所犯法條分敘如下：
        犯罪事實
一、張世宗於民國109年10月18日17時14分許，騎乘車牌號碼000
    -000號普通重型機車號，行經新北市三重區重新路1段與文
    化北路口時，因與另一名騎士吳松桓發生行車糾紛，竟基於
    公然侮辱之犯意，對吳松桓辱罵：「幹你娘」、「機掰」等
    語，足以貶損吳松桓之人格評價。
二、案經吳松桓訴由新北市政府警察局三重分局報告偵辦。
        證據並所犯法條
一、訊據被告張世宗就上開犯罪事實坦承不諱，且與告訴人之指
    訴相符，並有告訴人吳松桓所提出之行車記錄器譯文、本署
    勘驗筆錄、行車記錄器翻拍照片在卷可佐，足認被告自白與
    事實相符，被告犯嫌洵堪認定。
二、核被告所為，係犯刑法第309條第1項之公然侮辱罪嫌。至告
    訴及報告意旨另以：被告於上開時、地，另基於恐嚇危害安
    全之犯意，以同上「幹你娘」、「機掰」等言詞恫嚇告訴人
    ，危害於其安全等語。惟按刑法第305條恐嚇罪係以行為人
    主觀上具有恐嚇故意，客觀上須以將來加害生命、身體、自
    由、名譽、財產之事，恐嚇他人，使被害人心生畏懼，致生
    危害於安全者為其要件，倘行為人主觀上僅係一時情緒性之
    言語，非基於恐嚇之故意，抑或內容並無具體明確之惡害通
    知或尚不足以使被害人心生畏懼者，皆難以該罪相繩。告訴
    人雖指稱：被告於大馬路上出以上開言論，會讓伊感到害怕
    云云，然觀之該等言語雖可能造成告訴人心理上之負擔，惟
    其內容並無具體指明將於何時、何地加害告訴人之生命、身
    體、自由、名譽或財產，實難遽認被告客觀上有何恐嚇危害
    安全內容之通知行為，亦難引發一般理性客觀之人形成內心
    畏懼恐慌及有受到惡害通知之主觀感受，尚難認屬對之惡害
    通知，要難僅憑告訴人主觀感受，即遽對被告以恐嚇危害安
    全之罪刑相繩。又本罪縱屬成立，與被告前揭公然侮辱之犯
    行有一行為觸犯數罪名之想像競合犯一罪關係，爰不另為不
    起訴之處分。
四、依刑事訴訟法第451條第1項聲請逕以簡易判決處刑。
    此　致
臺灣新北地方法院
中　　華　　民　　國　 110　　年　　11　　月　　19　　日
                              檢　察　官　葉育宏